臺灣高等法院臺南分院刑事判決
111年度交上易字第381號
上  訴  人  臺灣臺南地方檢察署檢察官
被      告  劉恩齊


上列上訴人因被告過失傷害案件，不服臺灣臺南地方法院110年
度交易字第1240號中華民國111年5月27日第一審判決（起訴案號
：臺灣臺南地方檢察署110年度調偵字第1607號），提起上訴，
本院判決如下：
    主  文
上訴駁回。
    理  由
一、公訴意旨略以：被告劉恩齊於民國110年2月17日16時38分許
    ，騎乘車牌號碼000-0000號普通重型機車，沿臺南市○○區○○
    路○段外側車道由東往西方向行駛，行經該路與○○○街設有閃
    光號誌之交岔路口時，本應注意行車速度應依速限標誌或標
    線之規定，且車輛行駛至交岔路口，其行進應遵守燈光號誌
    之指示，而號誌為閃光黃燈時，車輛應減速接近，注意安全
    ，小心通過，及應注意車前狀況，而依當時天候晴、日間自
    然光線、柏油路面乾燥、無缺陷、無障礙物且視距良好，並
    無不能注意之情事，竟疏未留意車前狀況，而貿然以超過50
    公里之速度高速前行，見告訴人王鄭麗蓉（過失傷害部分，
    經原審判處罪刑確定）所駕駛車牌號碼000-0000號自小客貨
    車，仍因車速過快閃避不及而發生碰撞，告訴人王鄭麗蓉因
    此受有「頸部及雙肩多處鈍挫傷」之傷害，而被告則受有「
    右側股骨骨折、左側橈骨骨折」之傷害。因認被告涉犯刑法
    第284條前段之過失傷害罪嫌。
二、按犯罪事實應依證據認定之，無證據不得認定犯罪事實；不
    能證明被告犯罪者，應諭知無罪之判決；刑事訴訟法第154
    條第2項、第301條第1項分別定有明文。次按，事實之認定
    ，應憑證據，如未能發現相當證據，或證據不足以證明，自
    不能以推測或擬制之方法，為裁判基礎；且認定不利於被告
    之事實須依積極證據，苟積極證據不足為不利於被告事實之
    認定時，即應為有利於被告之認定；另認定犯罪事實所憑之
    證據，雖不以直接證據為限，間接證據亦包括在內，然無論
    直接證據或間接證據，其為訴訟上之證明，須於通常一般之
    人均不致有所懷疑，而得確信其為真實之程度者，始得據之
    為有罪之認定，倘其證明尚未達到此一程度，而有合理之懷
    疑存在，無從使事實審法院得有罪之確信時，即應由法院為
    諭知被告無罪之判決（最高法院30年上字第816號、40年台
    上字第86號、76年台上字第4986號判決意旨參照）。又按檢
    察官就被告犯罪事實，應負舉證責任，並指出證明之方法，
    亦為刑事訴訟法第161條第1項所明定。因此，檢察官對於起
    訴之犯罪事實，應負提出證據及說服之實質舉證責任，倘其
    所提出之證據，不足為被告有罪之積極證明，或其指出證明
    之方法，無從說服法院以形成被告有罪之心證，基於無罪推
    定之原則，自應為被告無罪判決之諭知（最高法院92年台上
    字第128號判決意旨參照）。
三、公訴意旨認被告涉有上開過失傷害罪嫌，無非係以被告之供
    述、證人即告訴人王鄭麗蓉之證述、道路交通事故現場圖、
    道路交通事故調查報告表㈠㈡、現場照片、行車紀錄器擷取畫
    面、光碟1片、高雄榮民總醫院臺南分院（下稱高雄榮總臺
    南分院）診斷證明書為其論據。訊據被告堅詞否認有何過失
    傷害之犯行，辯稱：我認為告訴人的傷勢，不是我造成的等
    語。
四、經查，被告於前揭時、地騎乘上開機車與告訴人所駕駛之自
    小客貨車發生車禍事故，並被告就本件車禍事故，確有超速
    行駛，及於閃光黃燈路口未注意車前狀況之過失，業據被告
    坦承不諱（警卷第15-17頁、臺灣臺南地方檢察署110年度偵
    字第13128號卷《下稱偵卷》第8頁、原審卷第157頁、本院卷
    第48-49頁），核與證人即告訴人王鄭麗蓉於警詢、偵查時
    （警卷第5-9頁、偵卷第7-8頁）證述之情節相符，且有王鄭
    麗蓉之高雄榮總臺南分院診斷證明書1紙（警卷第27頁）、
    行車紀錄器擷取畫面9張（警卷第29-37頁）、道路交通事故
    現場圖、道路交通事故調查報告表㈠、㈡各1份（警卷第39-43
    頁）、現場（含雙方車損）照片22張（警卷第45-65頁）、
    車號000-0000號、000-0000號之車輛詳細資料報表資料各1
    份（警卷第79、83頁）、告訴人及被告之證號查詢汽機車駕
    駛人資料各1份（警卷第81、85頁）附卷可稽。又本件經送
    請臺南市車輛行車事故鑑定委員會鑑定結果認為：「王鄭麗
    蓉駕駛自小客貨車，起駛左轉未讓直行車先行，為肇事原因
    。被告駕駛普通重型機車，超速行駛，閃光黃燈路口，未注
    意車前狀況，同為肇事原因」，有臺南市車輛行車事故鑑定
    會110年11月5日南市交鑑字第1101353371號函暨檢附之南鑑
    0000000案鑑定意見書1份（臺灣臺南地方檢察署110年度調
    偵字第1607號卷第21-24頁）在卷足憑。是此部分事實，固
    堪信為真實。
五、惟查：
　㈠觀之告訴人於110年2月17日就醫之護理紀錄略以：「21：07
    家屬陪同步入，主訴剛剛開車與機車發生車禍，導致雙肩痠
    痛、頭痛、頭暈、吸不到氣，無明顯外傷；醫師診視後，依
    醫囑X光，設床後臥床休息」、「22：28病況較改善。…病人
    於由家屬（朋友）陪同以步行方式離開急診」等情，有高雄
    榮總臺南分院111年1月20日高總南醫字第1111000313號函暨
    檢附之告訴人病歷0份（原審卷第35-47頁）在卷可按。準此
    ，顯見告訴人前至醫院就診時，並無明顯外傷，且診斷證明
    書所載之傷勢，醫師僅係根據告訴人之主訴而為之記載。從
    而，告訴人是否確因本件車禍事故，而受有上開傷害，並非
    無疑。
　㈡復「經查本局同仁抵達時，目擊王鄭麗蓉自行站立於現場，
    未表明有受傷一事，僅告知本局同仁無需送醫」等情，有臺
    南市政府消防局111年1月14日南市消護字第1110001130號函
    暨檢送救護紀錄表1份（原審卷第31-33頁）附卷可參。且「
    經查本分局派員前往本案現場處理交通事故時，王鄭麗蓉未
    見明顯傷勢亦未表明受傷需要就醫」等情，有臺南市政府警
    察局歸仁分局111年1月24日南市警歸偵字第1110027778號函
    1份（原審卷第49頁）存卷可佐。據上而論，本件車禍事故
    發生後，消防局接獲報案後第一時間派員趕至現場及臺南市
    政府警察局歸仁分局派員前至現場處理交通事故時，告訴人
    身上並無傷勢，亦向消防局人員明確表示無需就醫，故告訴
    人是否確受有傷害，即非無疑。
　㈢又告訴人王鄭麗蓉於原審準備程序時陳稱：（你當天因為該
    車禍有無受傷？）有，因為對方騎太快，撞擊力太強，我往
    前勒住等語（原審卷第131頁），並於原審審理時指稱：（
    是如何受傷？）我整個人頸部、頭部跟臉部往前面的方向盤
    撞去，然後安全帶把我勒的很緊等語（原審卷第165頁）。
    惟查，本件係告訴人駕駛自小客貨車，於前揭時間，在臺南
    市○○區○○路○段與○○○街交岔路口，貿然左轉，而與沿○○路○
    段直行之被告機車發生車禍事故，兩車撞擊處為機車車頭、
    自小客貨車右前車門處，有現場（含雙方車損）照片22張（
    警卷第45-65頁）可憑。依此而論，本件係自小客貨車右前
    車門處遭被告機車撞擊，依物理慣性力，告訴人應向其左側
    傾倒而非向前傾倒，當然亦無所謂「因身體向前衝去，安全
    帶把我勒住」之情事，故告訴人指稱：車禍當時整個人往前
    面的方向盤撞去，然後安全帶把我勒的很緊，因而受有如上
    之傷害云云，顯與事實不符。
　㈣承上說明，告訴人雖指述因本件車禍受有如上之傷害，並提
    出診斷證明書為證，然該診斷證明書傷勢之記載，僅係依據
    告訴人之主訴，並無明顯外傷，且告訴人所述受傷之過程，
    亦與本件車禍發生之情狀不符，故尚難僅憑告訴人單方之指
    述，在無其他證據可資佐證之情形下，即為被告不利之認定
    。
六、檢察官上訴意旨雖略以：被告偵查、審理時均坦承犯行，核
    與告訴人王鄭麗蓉之指訴情節相符，並有相關證據可憑。又
    本件案發時間為110年2月17日16時38分許，告訴人係於同日
    21時2分急診就醫後，經醫師診斷受有「頸部及雙肩多處鈍
    挫傷」之傷害，可見告訴人驗傷之時間與車禍發生之時間，
    相隔不久，且經專業醫師診斷其受有上開傷勢，足信告訴人
    所受傷勢，為本件車禍事故所造成，二者間具有因果關係。
    且被告就本件車禍事故，有超速行駛，閃光黃燈路口未注意
    車前狀況之過失。原審判決被告無罪，尚有違誤等語。惟本
    件係不能證明告訴人確受有如上之傷害，已如前述，故檢察
    官主張上情，核屬無據。
七、綜上所述，公訴意旨就被告涉犯過失傷害犯行所提出之證據
    ，尚未達到通常一般之人均不致有所懷疑，而得確信被告確
    有其所指上開犯行之心證程度。此外，復無其他積極證據足
    認被告有上開過失傷害之犯行，揆諸前揭法條及判決意旨，
    即屬不能證明被告犯罪，自應為被告無罪之諭知。
八、原審以不能證明被告有上開過失傷害之犯行，而為被告無罪
    之諭知，核無違誤。檢察官上訴意旨猶執前詞，指摘原判決
    不當，為無理由，應予駁回。　　
據上論斷，應依刑事訴訟法第368條，判決如主文。
本案經檢察官陳奕翔提起公訴，檢察官董和平提起上訴，檢察官
劉榮堂到庭執行職務。
中　　華　　民　　國　　111 　年　　9 　　月　　29　　日
                  刑事第一庭    審判長法　官  陳連發
                                      法　官  何秀燕
                                      法　官  洪榮家
以上正本證明與原本無異。
不得上訴。
　　　　　　　　　　　　　　　　　　　書記官  謝麗首
中　　華　　民　　國　　111 　年　　9 　　月　　29　　日